【裁判字號】    98,台上,338
【裁判日期】    980121
【裁判案由】    違反毒品危害防制條例
【裁判全文】
最高法院刑事判決              九十八年度台上字第三三八號
上  訴  人  甲○○
上列上訴人因違反毒品危害防制條例案件，不服台灣高等法院台
中分院中華民國九十七年十一月二十八日第二審判決（九十七年
度上訴字第二九五六號，起訴案號：台灣台中地方法院檢察署九
十七年度毒偵字第四一二八號），提起上訴，本院判決如下：
    主  文
上訴駁回。
    理  由
按刑事訴訟法第三百七十七條規定，上訴於第三審法院，非以判
決違背法令為理由，不得為之。是提起第三審上訴，應以原判決
違背法令為理由，係屬法定要件。如果上訴理由書狀並未依據卷
內訴訟資料，具體指摘原判決不適用何種法則或如何適用不當，
或所指摘原判決違法情事，顯與法律規定得為第三審上訴理由之
違法情形，不相適合時，均應認其上訴為違背法律上之程式，予
以駁回。本件上訴人甲○○因施用第一級毒品（累犯），經第一
審判處罪刑（處有期徒刑八月），提起第二審上訴，原判決以其
未依據卷內訴訟資料具體指摘第一審判決認事、用法、量刑有何
違法或不當之處，屬上訴未敘述具體理由，因認其第二審上訴不
合法律上程式，予以駁回，已詳敘認定之理由。從形式上觀察，
原判決並無違背法令之情形。上訴意旨以上訴人係經警強行採驗
尿液，其符合毒品危害防制條例第二十一條規定云云，指摘原判
決不當。惟查：(一)犯毒品危害防制條例第十條之施用毒品罪者，
經執行刑罰完畢後二年內，依同條例第二十五條第二項規定，警
察機關得定期或於其有事實可疑為施用毒品時，通知其於指定之
時間到場採驗尿液，無正當理由不到場或到場而拒絕採驗者，得
報請檢察官許可，強制採驗。再依毒品危害防制條例第二十五條
第三項授權頒定之採驗尿液實施辦法第十條規定，於應受尿液採
驗人有事實可疑為施用毒品時，警察機關得隨時採驗。上訴人曾
於民國九十五年間因施用毒品案件經判處有期徒刑一年確定，並
於九十六年六月十四日執行完畢，有卷附台灣高等法院被告前案
紀錄表可稽，屬警察機關得依上開規定逕行採驗尿液之對象。是
以警方於九十七年七月二十四日在台中市○區○○路與五權路口
（醫院前）盤檢上訴人，經其坦承施用海洛因並同意採集尿液送
驗，而查獲本件犯行，有警詢筆錄在台中市警察局刑案偵查卷宗
內可稽，程序上於法並無不合。(二)毒品危害防制條例第二十一條
第二項規定：依前項規定治療中經查獲之被告應由檢察官為不起
訴處分，但以一次為限。所稱「依前項規定治療中經查獲」，係
指依該條第一項規定，犯同條例第十條之罪者，於犯罪未發覺前
，即自動向行政院衛生署指定之醫療機構請求治療，而於治療中
始經查獲該項未發覺之犯罪而言。觀諸前述上訴人經警查獲之經
過，其顯非於犯罪未發覺前「治療中經查獲」之屬，自無上開規
定之適用。上訴意旨所指各節，顯與卷內資料不符，殊非適法之
第三審上訴理由。本件上訴違背法律上之程式，應予駁回。又本
院既從程序上駁回上訴，上訴人請求改判輕刑，即無從審酌，附
此敘明。
據上論結，應依刑事訴訟法第三百九十五條前段，判決如主文。
中    華    民    國  九十八  年    一    月  二十一  日
                      最高法院刑事第十一庭
                          審判長法官  花  滿  堂
                                法官  黃  正  興
                                法官  陳  東  誥
                                法官  林  錦  芳
                                法官  洪  昌  宏
      本件正本證明與原本無異
                                      書  記  官
中    華    民    國  九十八  年    一    月  二十三  日
                                                      v


司法院資訊處製作；財團法人民間司法改革基金會備份。
